【裁判字號】    95,易,1846
【裁判日期】    950818
【裁判案由】    加重竊盜
【裁判全文】
臺灣臺中地方法院刑事判決              95年度易字第1846號
公  訴  人  臺灣臺中地方法院檢察署檢察官
被      告  丙○○
上列被告因竊盜案件，經檢察官提起公訴（95年度偵字第13326
號），被告於準備程序中就被訴事實為有罪之陳述，受命法官於
聽取當事人之意見後，由本院合議庭裁定以簡式審判程序判決如
下：
    主    文
丙○○共同連續竊盜，累犯，處有期徒刑玖月，並於刑之執行完
畢或赦免後，令入勞動場所強制工作參年。扣案之釣魚線參捲、
雙面膠板伍面、雙面膠壹綑、塑膠板肆片、釣魚線壹條、其上貼
有銅板之雙面膠貳片，均沒收。
    犯罪事實及理由
一、犯罪事實：
    丙○○前因竊盜案件，經本院以民國九十四年度易字第一四
    四一號判處有期徒刑五月，如易科罰金，以三百元折算一日
    確定，入監服刑後，已於九十五年四月十三日縮刑期滿執行
    完畢，詎其仍不知悛悔警惕，於臺灣高等法院臺中分院於九
    十五年六月八日甫就其所為竊盜犯行判處有期徒刑十一月並
    於同日確定後，另連續為下列竊盜犯行：
  (一)丙○○意圖為自己不法之所有，並基於竊盜之概括犯意，於
    九十五年六月十五日十七時十五分許，在南投縣竹山鎮桂林
    里加正一巷之土地公廟內，持其所有之釣魚線綁住並黏貼雙
    面膠板，以釣魚方式著手竊取該廟功德箱內之香油錢，尚未
    得手之際，為該廟管理人員陳英隆發現並報警處理後，為據
    報至現場之警方當場查獲，並扣得其所有之釣魚線二捲、雙
    面膠板五面。
  (二)丙○○承前竊盜之犯意，並與廖金章（另經檢察官移送臺灣
    彰化地方法院併案審理）共同基於意圖為自己不法所有之竊
    盜犯意聯絡，於九十五年六月十八日十六時許，在臺中縣太
    平市○○○○街七五巷九號之「青海堂」寺廟內，見廟內無
    人看管，乃由廖金章佯裝香客把風，再由丙○○持其所有之
    釣魚線綁住銅板、其上再黏貼雙面膠，利用釣魚方式，竊取
    功德箱內之香油錢六百元，得手後，適該廟之管理人員甲○
    ○進入青海堂當場發現並報警處理，廖金章佯稱欲如廁並至
    該廟後方廁所，將竊得之前開六百元丟棄在該廁所之水桶內
    ，為據報至現場之警方當場查獲，並扣得前開六百元（已發
    還甲○○）及其所有之釣魚線一捲、雙面膠一綑、塑膠板四
    片、釣魚線一條、其上貼有銅板之雙面膠二片，始悉上情。
二、認定犯罪事實之依據：
  (一)被告丙○○於警詢、偵查及本院審理時之自白。
  (二)證人陳英隆、甲○○、廖金章分別於警詢時之證述。
  (三)被告前揭第一次竊盜犯行部分，有釣魚線二捲、雙面膠板五
    面扣案可證；被告前揭第二次竊盜犯行部分，有釣魚線一捲
    、雙面膠一綑、塑膠板四片、釣魚線一條、其上貼有銅板之
    雙面膠二片扣案可證。
  (四)就被告前揭第一次竊盜犯行部分，有扣押物品目錄表一紙、
    現場相片十三張、贓物認領保管單一紙；前揭第二次竊盜犯
    行部分，有扣押物品清單一紙附卷可按。
三、論罪科刑：
  (一)新舊法之比較：被告丙○○行為後，刑法業於九十四年二月
    二日修正公布，於九十五年七月一日施行，且按行為後法律
    有變更者，適用行為時之法律，但行為後之法律有利於行為
    人者，適用最有利於行為人之法律，現行刑法第二條第一項
    訂有明文。此條規定乃與刑法第一條罪刑法定主義契合，而
    貫徹法律禁止溯及既往原則，係規範行為後法律變更所生新
    舊法律比較適用之準據法，是刑法第二條本身雖經修正，但
    刑法第二條既屬適用法律之準據法，本身尚無比較新舊法之
    問題，應一律適用裁判時之現行刑法第二條規定，以決定適
    用之刑罰法律，先予敘明。又以本次刑法修正之比較新舊法
    ，應就罪刑有關之共犯、未遂犯、想像競合犯、牽連犯、連
    續犯、結合犯，以及累犯加重、自首減輕暨其他法定加減原
    因與加減例等一切情形，綜其全部罪刑之結果而為比較，最
    高法院九十五年五月二十三日著有九十五年度第八次刑庭會
    議決議可資參照。經查：
  1.刑法修正之後，原屬連續犯之數個犯罪行為，依新法應數罪
    併罰，二者相較，修正前之規定可依裁判上一罪論處，修正
    前之規定顯較有利於被告，應依修正前刑法第五十六條之連
    續犯規定論處。
  2.刑法第三百二十條第一項之竊盜罪，法定刑得科銀元五百元
    以下罰金，依修正後刑法施行法增訂第一條之一：「中華民
    國九十四年一月七日刑法修正施行後，刑法分則編所定罰金
    之貨幣單位為新臺幣。九十四年一月七日刑法修正時，刑法
    分則編未修正之條文定有罰金者，自九十四年一月七日刑法
    修正施行後，就其所定數額提高為三十倍。但七十二年六月
    二十六日至九十四年一月七日新增或修正之條文，就其所定
    數額提高為三倍」及刑法第三十三條第五款修正為：「主刑
    之種類如下：五、罰金：新臺幣一千元以上，以百元計算之
    」等規定觀之，依修正後之法律，刑法第三百二十條第一項
    竊盜罪所得科處之罰金刑最高為新臺幣一萬五千元、最低為
    新臺幣一千元，然依被告行為時之刑罰法律，即罰金罰鍰提
    高標準條例第一條前段規定之提高倍數十倍及修正前刑法第
    三十三條第五款規定之罰金最低額一元計算，前開竊盜罪之
    罰金刑，最高為銀元五千元，最低額為銀元十元，若換算為
    新臺幣，最高額雖與新法同為新臺幣一萬五千元，然最低額
    僅為新臺幣三十元。因此，比較上述修正前、後之刑罰法律
    ，自以被告行為時關於科處罰金刑之法律較有利於被告。
  3.又修正後刑法第四十七條第一項規定「受徒刑之執行完畢，
    或一部之執行而赦免後，五年以內故意再犯有期徒刑以上之
    罪者，為累犯，加重本刑至二分之一。」，第四十九條則規
    定「累犯之規定，於前所犯罪在外國法院受裁判者，不適用
    之。」，與修正前刑法第四十七條規定「受有期徒刑之執行
    完畢，或受無期徒刑或有期徒刑一部之執行而赦免後，五年
    以內再犯有期徒刑以上之罪者，為累犯，加重本刑至二分之
    一。」，及修正前刑法第四十九條規定「累犯之規定，於前
    所犯罪依軍法或於外國法院受裁判者，不適用之。」不同。
    修正後刑法關於累犯之規定，其五年以內再犯之罪以故意犯
    為限，始應論以累犯，惟如前案係依軍法審判者，亦應論以
    累犯。修正前刑法關於累犯之規定，其五年以內再犯之罪以
    有期徒刑以上之罪（不分故意犯或過失犯），均應論以累犯
    ，惟如前案係依軍法審判者，則不應論以累犯。而新舊法比
    較，應綜其全部之結果，而為比較，是單僅就現行法之規定
    為比較，尚無從認定刑法關於累犯之規定既係新法或舊法對
    被告有利，仍應依個別具體案件為新舊法比較。本案被告前
    因竊盜案件，經本院以九十四年度易字第一四四一號判處有
    期徒刑五月，如易科罰金，以三百元折算一日確定，入監服
    刑後，已於九十五年四月十三日縮刑期滿執行完畢等情，有
    臺灣高等法院被告全國前案紀錄表及臺灣臺中地方法院檢察
    署刑案資料查註紀錄表在卷可憑，其五年以內故意再犯本案
    有期徒刑以上之罪，不論依新舊法規定，均應論以累犯，比
    較新舊法結果，並無有利或不利之情形。
  4.另強制工作，性質上係屬拘束人身自由之保安處分，參諸修
    正後刑法第二條第二項規定之反面解釋，自仍有修正後刑法
    第二條第一項規定即「從舊、從輕」原則之適用。又按有犯
    罪之習慣或因遊蕩或懶惰成習而犯罪者，依修正前刑法第九
    十條之規定，係於刑之執行完畢或赦免後，令入勞動場所強
    制工作，強制工作之期間為三年以下；依修正後刑法第九十
    條之規定，則於刑之執行前，令入勞動場所強制工作，強制
    工作之期間為三年，且一方面雖規定強制工作執行滿一年六
    月後，認無繼續執行之必要者，法院雖得免其處分之執行，
    惟另方面亦規定強制工作之三年執行期間屆滿前，認為有延
    長之必要者，法院得許可延長之，其延長之期間不得逾一年
    六月，並以一次為限。比較上述修正前、後之規定，可知修
    正後規定強制工作之期間，於特定情形得逾三年之強制工作
    期間，顯對行為人較為不利。從而，此部分亦以被告行為時
    即修正前刑法第九十條之規定較有利於被告。
  5.本院綜合上述各條文修正前、後之比較，揆諸前揭最高法院
    決議及修正後刑法第二條第一項前段、後段規定之「從舊、
    從輕」原則，自應適用被告行為時之法律，即依修正前刑法
    之相關規定及罰金罰鍰提高標準條例第一條前段之規定，予
    以論處。
  (二)是核被告所為，就犯罪事實欄一、(一)犯行部分，係犯刑法第
    三百二十條第一項、第三項之竊盜未遂罪；就犯罪事實欄一
    、(二)犯行部分，係犯刑法第三百二十條第一項之竊盜罪。
  (三)被告、廖金章就前揭犯罪事實欄一、(二)之竊盜犯行，互有犯
    意之聯絡及行為之分擔，為共同正犯。
  (四)被告先後二次竊盜犯行，時間緊接，犯罪構成要件相同，顯
    係基於概括犯意為之，應依刑法第五十六條之規定，論以情
    節較重即犯罪事實欄一、(二)之竊盜罪，並加重其刑。又公訴
    意旨雖僅論及被告前揭犯罪事實欄一、(二)之竊盜犯行，然前
    開未經起訴之犯罪事實欄一、(一)之竊盜部分，既與起訴部分
    有連續犯裁判上一罪關係，顯為起訴效力所及，本院自應併
    予審理（本案檢察官起訴後，檢察官另案就被告所為犯罪事
    實欄一、(一)之竊盜犯行重行起訴部分，業經臺灣南投地方法
    院於九十五年七月二十七日以九十五年度易字第二九九號判
    決公訴不受理在案），附此敘明。
  (五)被告前因竊盜案件，經本院以九十四年度易字第一四四一號
    判處有期徒刑五月，如易科罰金，以三百元折算一日確定，
    入監服刑後，已於九十五年四月十三日縮刑期滿執行完畢，
    有如前述，其受有期徒刑執行完畢，五年內再犯本案有期徒
    刑以上之罪，為累犯，應依修正前刑法第四十七條之規定，
    遞加重其刑。
  (六)爰審酌被告先前即多次以與本案竊盜犯行類似之手法竊取他
    人財物，其中被告於八十九年間所為二次之竊盜犯行，經臺
    灣苗栗地方法院以八十九年度易字第六四一號判處有期徒刑
    八月確定；嗣被告入監服刑並於九十一年九月二十四日經假
    釋付保護管束後，被告於九十二年間再為十一次之竊盜犯行
    ，經臺灣南投地方法院以九十二年度易字第三六七號判處有
    期徒刑九月確定；嗣被告入監服刑並於九十四年五月九日縮
    刑期滿執行完畢後，旋於九十四年五月二十五日復為一次之
    竊盜犯行，經本院於九十四年九月二日以九十四年度易字第
    一四四一號判處有期徒刑五月，如易科罰金，以三百元折算
    一日確定，另自九十四年九月底起至同年十一月十四日止，
    所為六次之竊盜犯行，亦經臺灣高等法院臺中分院於九十五
    年六月八日甫判處有期徒刑十一月並於同日確定等情，此觀
    卷附臺灣高等法院被告全國前案紀錄表、臺灣臺中地方法院
    檢察署刑案資料查註紀錄表及上開刑事判決書內容甚明，由
    被告前揭多次、幾無間斷之竊盜刑事犯罪紀錄，堪認被告素
    行非佳，且被告仍不知戒慎自持，年值壯年，為貪圖一己私
    欲，即任意竊取他人財物，而再為本案二次之竊取犯行，除
    造成被害人財產損失外，更危害社會治安，再兼衡酌被告犯
    後已坦承全部犯行、本案竊盜犯行之次數、其中一次竊盜犯
    行係未遂、所竊財物價值非鉅等一切情狀，量處如主文所示
    之刑，以示懲儆。又蒞庭檢察官雖以被告有犯竊盜罪之習慣
    ，而具體請求判處被告有期徒刑一年，惟本院審酌被告本案
    竊盜犯行之次數、其中一次竊盜犯行係未遂、竊得財物非鉅
    、犯後已坦承全部犯行等前開量刑之一切情狀，認為檢察官
    所為具體求刑尚屬過重，至被告有無犯竊盜罪之習慣，核屬
    是否應另藉由保安處分方式，俾利矯治被告之社會危險性之
    問題，附此敘明。
  (七)又被告先前即多次以與本案竊盜犯行類似之手法竊取他人財
    物，且被告前案所為多次之竊盜犯行幾無間斷，有如前述（
    見前開第(六)點理由），詎被告仍不知悛悔警惕，於先前竊盜
    案件甫經法院於九十五年六月八日甫判處有期徒刑十一月並
    於同日確定後，僅十日旋再為本案二次竊盜犯行，顯見其有
    犯竊盜罪之習慣，且自制及守法能力不佳，非令其強制工作
    不足以矯治惡習，檢察官具體請求宣告被告應令入勞動場所
    強制工作，自屬有據，爰依刑法第九十條第一項、第二項規
    定，諭知被告於刑之執行完畢或赦免後，令入勞動場所強制
    工作三年，以期被告養成勞動能力及習慣，去除其犯罪之惡
    習並避免危害社會治安（因本案宣告被告應執行之刑未達一
    年，不適用竊盜犯贓物犯保安處分條例關於強制工作之規定
    ，併予敘明）。
  (八)沒收之諭知：
  1.扣案之釣魚線三捲、雙面膠板五面、雙面膠一綑、塑膠板四
    片、釣魚線一條、其上貼有銅板之雙面膠二片，均為被告所
    有、供本案竊盜犯行所用之物，業據被告陳明在卷，爰依刑
    法第三十八條第一項第二款之規定，宣告沒收。
  2.至被告於九十五年六月十八日為警查獲時所扣得之電話卡一
    張，並無積極證據證明係供本案竊盜所用或預備之物，爰不
    宣告沒收，附此敘明。
四、應適用之法條：依刑事訴訟法第二百七十三條之一第一項、
    第二百九十九條第一項前段、第三百十條之二、第四百五十
    四條第一項，刑法第二條第一項前段、第二十八條、（修正
    前）第五十六條、第三百二十條第一項、（修正前）第四十
    七條、（修正前）第九十條第一項、第二項、第三十八條第
    一項第二款，罰金罰鍰提高標準條例第一條前段，判決如主
    文。
五、如不服本判決，應於判決送達後十日內，向本院提出上訴狀
    （須附繕本），上訴於臺灣高等法院臺中分院。
本案經檢察官乙○○到庭執行職務。
中    華    民    國    95    年    8     月    18    日
                  刑事第九庭    法  官  何世全
以上正本證明與原本無異。
                                書記官  童洪芳美
中    華    民    國    95    年    8     月    18    日
附錄論罪科刑法條：
刑法第三百二十條
意圖為自己或第三人不法之所有，而竊取他人之動產者，為竊盜
罪，處五年以下有期徒刑、拘役或五百元以下罰金
意圖為自己或第三人不法之利益，而竊佔他人之不動產者，依前
項之規定處斷。
前二項之未遂犯罰之。


司法院資訊處製作；財團法人民間司法改革基金會備份。
